【裁判字號】    99,消債抗,4
【裁判日期】    990119
【裁判案由】    消債聲明異議
【裁判全文】
臺灣高雄地方法院民事裁定             99年度消債抗字第4號
抗  告  人  甲○○
相  對  人  萬泰商業銀行股份有限公司
法定代理人  乙○○
上列抗告人因消費者債務清理條例事件，對於民國98年12月4日
本院98年度事聲字第168號裁定不服，提起抗告，本院裁定如下
：
    主    文
原裁定廢棄。
相對人之異議駁回。
第一、二審程序費用由相對人負擔。
    理    由
一、抗告意旨略以：抗告人因遭原僱主瑩隆光電股份有限公司（
    下稱瑩隆公司）解僱而失業，目前僅能依靠每月新台幣（下
    同）18,000元之臨時工薪資維持生活，抗告人唯一擁有之汽
    車1 部，亦已於民國97年10月15日聲請報廢，原裁定不察上
    情，遽認抗告人每月領有薪資26,424元，已有未洽，抗告人
    已竭盡所能提出最大限度之還款金額以清償債務，原更生方
    案係屬公允妥適，相對人之異議為無理由等語。並聲明：廢
    棄原裁定，駁回相對人之異議。
二、抗告人聲請更生，經本院以98年2 月4 日97年度消債抗字第
    369 號裁定開始更生程序，相對人並提出自更生方案裁定確
    定翌日起8 年，分96期，按月分期攤還債務本金、利息及違
    約金，每期清償6,500 元，總清償金額為624,000 元，清償
    成數為41.3% 之更生方案（下稱系爭更生方案），經本院98
    年度司執消債更字第129 號裁定（下稱系爭裁定）認系爭更
    生方案係屬允當可行，予以認可。
三、按債務人有薪資、執行業務所得或其他固定收入，法院認更
    生方案之條件公允者，得不經債權人會議可決，逕依債務人
    之聲請或依職權以裁定認可更生方案，消費者債務清理條例
    （下稱消債條例）第64條第1 項定有明文。次按消債條例之
    制定，係為使負債務之消費者得依消債條例所定程式清理其
    債務，保障債權人之公平受償，以謀求消費者經濟生活之更
    生，故除有消債條例第63條第1 項、第64條第2 項所定之情
    形外，法院得斟酌裁量認可更生方案。經查：
  (一)抗告人自96年9 月6 日起受僱於瑩隆公司，擔任音響銷售業
    務員，其96年度自瑩隆公司領有薪資120,266 元，每月平均
    收入為30,067元（120,266 ÷4=30,067，元以下四捨五入）
    ，惟抗告人於97年12月24日遭瑩隆公司解僱後，嗣於98年2
    月5 日向勞工保險局（下稱勞保局）申領失業給付，經該局
    於98年3 月19日認定抗告人得自98年4 月19日起支領失業給
    付24, 000 元等情，業據抗告人陳報在卷，並有勞工保險被
    保險人投保明細表、96年度綜合所得稅各類所得資料清單、
    勞保局認定收執聯為憑（見本院97年度消債更字第1112號，
    下稱1112號卷第12-1頁、第12頁，本院98年度司執消債更字
    第129 號，下稱129 號卷第97頁），足認抗告人自97年12月
    24 日 起已喪失原有月薪收入30,067元。再佐以就業保險法
    第16 條 第1 項前段規定，失業給付按申請人離職辦理本保
    險退保之當月起前6 個月平均月投保薪資60% 按月發給，最
    長發給6 個月，可知抗告人自98年4 月19日起至98年10月19
    日止，每月固得支領失業給付24,000元，惟自98年11月起即
    因屆滿6 個月，無從繼續支領上開給付。
  (二)依抗告人陳報，其失業後依靠打零工維生，每月收入為10,0
    00元到18,000元不等乙節，有訊問筆錄、切結書可憑（見12
    9 號卷第106 頁、第22 4頁），參以勞動基準法規定之最低
    基本工資為每月17,280元以觀，本院認系爭更生方案依抗告
    人所陳報，每月收入18,000元作為償債能力之判斷基礎，係
    屬適當。本院復斟酌，內政部公告98年度高雄市每人每月最
    低生活費（含食衣住行育樂費用）為11,309元乙情，認抗告
    人為維持自己生活所需費用在不逾11,309元範圍內，係屬必
    要，是以抗告人之收入於扣除前開必要費用後，可供運用之
    餘款為6,691 元（18,000 -11,309=6,691），系爭更生方案
    命抗告人每月攤還債務6,500 元，已將抗告人維持自己生活
    所需費用減至最低，且將抗告人可供運用之餘款幾已全數用
    以清償債務，尚難認有何不妥適之情事存在。相對人辯稱系
    爭更生方案核給之生活費用過高云云，尚無所據，而不可採
    。
四、綜上所述，系爭裁定斟酌抗告人所提系爭更生方案為公允、
    適當、可行，且查無抗告人有何消債條例第63條或第64條第
    2 項所定不應認可之消極事由存在，逕依同條例第64條第1
    項裁定認可系爭更生方案，經核於法並無不合，應予維持，
    相對人之異議為無理由，應予駁回。原裁定未察抗告人已於
    97年12月24日因遭解僱而喪失原有收入，遽予引用95、96年
    度綜合所得稅各類所得所得資料清單、97年9 月薪資明細表
    及抗告人所陳報聲請前2 年之總收入為月薪25,000元等數據
    ，逕認抗告人之每月合理收入為26,424元（見1112號卷第11
    頁、第12頁，本院97年度消債抗字第369 號，下稱369 號卷
    第5 頁，129 號卷第25頁），容有未洽，抗告人主張原裁定
    不當，係有理由，爰廢棄原裁定，駁回相對人之異議。
據上論結，本件抗告為有理由，依消費者債務清理條例第15條，
民事訴訟法第495 條之1 第1 項、第450 條、第95條、第78 條
，裁定如主文。
中    華    民    國    99    年    1     月    19    日
           民事第五庭   審判長法  官  李昭彥
                              法  官  李育信
                              法  官  賴文姍
正本係照原本作成。
不得再抗告。
中    華    民    國    99    年     1    月    19    日
                              書記官  林秀珍


司法院資訊處製作；財團法人民間司法改革基金會備份。
